【裁判字號】    97,訴,508
【裁判日期】    970630
【裁判案由】    侵權行為損害賠償
【裁判全文】
臺灣臺南地方法院民事判決               97年度訴字第508號
原      告  李安哲
被      告  甲○○
訴訟代理人  江信賢律師
            曾靖雯律師
            蔡麗珠律師
            熊家興律師
上列當事人間請求侵權行為損害賠償事件，本院於中華民國97年
6月24日言詞辯論終結，判決如下：
    主  文
被告應給付原告新臺幣陸萬元，及自民國九十七年四月二十二日
起至清償日止，按週年利率百分之五計算之利息。
原告其餘之訴駁回。
訴訟費用由被告負擔十分之一，餘由原告負擔。
本判決原告勝訴部分得假執行；但被告如以新臺幣陸萬元為原告
預供擔保後，得免為假執行。
原告其餘假執行之聲請駁回。
    事實及理由
一、原告主張：
(一)、被告於民國（下同）95年10月13日向台南市警察局第四分局
    育平派出所報案謊稱李憲昌所有之機車號碼AC7-290號之機
    車於95年10月10日下午5時許，在台南市○○區○○路687號
    安平國中對面機車停車格內遭竊，誣指不特定人涉嫌竊盜，
    實情係被告兒子李憲昌將機車寄於原告住所，因李憲昌與原
    告係朋友關係，也同住於原告租屋處長達二年之久，被告上
    開行為導致原告被警逮捕並偵辦，而致使原告朋友、家人不
    諒解，原告之母更因此事害怕、生病，更使原告遭受無妄之
    災、牢獄之苦，並因此事導致原告丟了工作，失業長達一年
    ，更因被告之行為，至原告與被告之子李憲昌前承租之房屋
    積欠房租，而由原告負擔，並因負擔債務無法清償，致使原
    告生活於被追討債務中。
(二)、原告本人為水電、消防師父，國中畢業原告因被告上開行為
    ，遭受損害達70萬元，自應由被告負壞賠償責任。而被告所
    辯部分不實在，因原告與被告兒子李憲昌並無債務糾葛，房
    屋承租部分因李憲昌有言要付一半，但均未付，有關機車部
    分則李憲昌從未與原告聯絡過，且李憲昌亦未將工作所得交
    給原告，機車大部分均係李憲昌使用。
(三)、並聲明：被告應給付原告七十萬元，及自起訴狀繕本送達翌
    日起至清償日止，按週年利率百分之五計算之利息，並願供
    擔保請准宣告假執行。
二、被告則以：
(一)、被告所涉誣告罪，業經臺灣臺南地方法院檢察署檢察官以96
    年度偵字第11926號，認被告並無前科，且係為尋回機車始
    罹刑典，所犯情節尚屬輕微，對於公共利益之維護無礙，已
    為緩起訴處分。
(二)、緣因原告以被告之子李憲昌與其有債務糾紛為由，強佔李憲
    昌之機車作為代步工具使用，且經被告及李憲昌多次催討，
    均拒返還，原告並以欠房租向被告索討8萬元，並出言恫嚇
    ，系爭上開機車為李憲昌所有，車籍登記為被告住所地，而
    原告使用機車期間屢屢違反交通法規，致原告多次接獲罰單
    ，深恐系爭機車遭非法使用，被告為維護自身權益，因不懂
    法律，遂向臺南市警察局第四分局育平派出所報案，致生誣
    告之情。
(三)、被告告訴原告竊盜一案，經臺灣基隆地方法院檢察署檢察官
    以96年度偵字第538號為不起訴處分在案，原告並無受刑事
    達一年，且不敢與人交往，要向被告請求賠償損害，自屬無
    據。至於原告所提租屋糾紛，實係原告自身行為所負之債務
    ，顯與本案無關，更非如原告所言，係因被告誣告所造成之
    結果，原告一併請求，亦屬無據。
(四)、按「慰藉金之賠償須以人格權遭遇侵害，使精神上受有痛苦
    為必要，其核給之標準固與財產上損害之計算不同，然非不
    可斟酌雙方身分資力與加害程度，及其他各種情形核定相當
    之數額，原審對於被上訴人所受之名譽損害有如何痛苦情事
    ，並未究明，若僅以上訴人之誣告為賠償依據，則案經判處
    上訴人罪刑，是非明白，被上訴人似亦無甚痛苦之可言，且
    原判決何以增加賠償慰藉金之數額，亦未說明其理由，遽命
    上訴人再賠償五千元，自有未合」、「慰藉金之多寡，應斟
    酌雙方之身分、地位、資力與加害之程度及其他各種情形核
    定相當之數額。其金額是否相當，自應依實際加害情形與被
    害人所受之痛苦及雙方之身分、地位、經濟狀況等關係決定
    之」、「非財產上損害之慰撫金數額，究竟若干為適當，應
    斟酌兩造身分、地位及經濟狀況，俾為審判之依據。原審酌
    定其數額，僅抽象謂經審酌兩造身分、資力等情形，但未具
    體說明兩造之身分、職業、教育程度、財產及經濟狀況究竟
    如何？自有判決不備理由之違誤」（最高法院51年台上字第
    223號判例、85年度台上字第460號及86年度台上字第511號
    裁判參照）。查被告為70歲高齡且無工作能力之老人，配偶
    已歿，生活開銷僅賴每月7千餘元之公務人員配偶撫卹金補
    助，又被告自小未受教育，幾不識字，係因原告違先，為保
    護自身權益，始因不知法而誤觸法網，審酌兩造身分、地位
    、經濟能力，以及原告所受侵害之程度等各項情狀，原告請
    求70萬元之經神損害賠償金額，實屬過高等語，資為抗辯。
(五)、並聲明：原告之訴駁回，如受不利判決，願供擔保請准宣告
    免為假執行。
三、得心證之理由：
(一)、按「因故意或過失，不法侵害他人之權利者，負損害賠債責
    任」，民法第184條第1項定有明文。次按「不法侵害他人之
    身體、健康、名譽、自由、信用、隱私、貞操或不法侵害其
    他人格法益而情節重大者，被害人雖非財產上之損害，亦得
    請求賠償相當之金額」，民法第195條第l項亦有明定。
(二)、被告所涉誣告罪，業經臺灣臺南地方法院檢察署檢察官以96
    年度偵字第11926號為緩起訴處分確定。又被告告訴原告竊
    盜一案，亦經臺灣基隆地方法院檢察署檢察官以96年度偵字
    第538號為不起訴處分確定在案。有各該處分書在卷可按，
    兩造亦均不爭執，自堪認定。
(三)、按「慰藉金之賠償須以人格權遭遇侵害，使精神上受有痛苦
    為必要，其核給之標準固與財產上損害之計算不同，然非不
    可斟酌雙方身分資力與加害程度，及其他各種情形核定相當
    之數額，原審對於被上訴人所受之名譽損害有如何痛苦情事
    ，並未究明，若僅以上訴人之誣告為賠償依據，則案經判處
    上訴人罪刑，是非明白，被上訴人似亦無甚痛苦之可言，且
    原判決何以增加賠償慰藉金之數額，亦未說明其理由，遽命
    上訴人再賠償五千元，自有未合」（最高法院51年台上字第
    223號判例參照）。本院審酌被告誣指原告涉有竊盜罪嫌，
    乃導因於原告與被告之子李憲昌間就系爭機車糾紛，原告固
    有繳納頭期款並擔任保證人，惟李憲昌未繳納分期款後之保
    證責任，並非由原告負擔，亦未見原告提出繳納證明，而係
    由被告付擔，然被告既已明知該事，竟故意向臺南市警察局
    第四分局育平派出所報案，致生原告遭受竊盜罪嫌偵辦，因
    此對於原告之名譽權造成侵害，而被告曾服務於郵局，九十
    五年度有利息所得26074元，名下有房屋一棟、土地三筆及
    被告自承領配偶之撫卹金；而原告曾為水電、消防師父，國
    中畢業，九十六年度名下有多筆不動產，有稅務電子閘門財
    產所得調件明細表一份可資佐憑，因被告虛構事實誣陷原告
    ，造成原告多次開庭訟累，實屬不該，因認原告請求非財產
    損害以六萬元為適當，逾此部分之請求，為無理由，不應准
    許。
(四)、綜上所述，原告得依侵權行為法律關係向被告請求賠償精神
    慰撫金60,000元，及自起訴狀繕本送達翌日即97年4月22日
    起至清償日止，按週年利率百分之五計算之利息，為有理由
    ，應予准許，原告逾此部分之請求，為無理由，應予駁回。
    又本件為關於財產權之訴訟，所命被告應給付之金額未逾50
    0,000元之所為被告敗訴判決，應依民事訴訟法第389條第1
    項第5款規定，依職權宣告假執行，是原告聲請就勝訴部分
    供擔保為假執行，即無必要。另本院並依同法第392條第2項
    規定，依職權宣告被告得供擔保，免為假執行；另原告敗訴
    部分，其假執行聲請亦失所附麗，應併予駁回。
(五)、本件判決基礎已臻明確，兩造其餘攻防方法及訴訟資料經本
    院審酌後，核與判決不生影響，爰不逐一論駁之必要，併此
    敘明。
四、訴訟費用負擔之依據：民事訴訟法第79條。
中    華    民    國    97    年    6    月    30    日
                  民事第二庭    法  官  曾鴻銘
以上正本證明與原本無異。
如對本判決上訴，須於判決送達後20日內向本院提出上訴狀。
中    華    民    國    97    年    6    月    30    日
                                書記官  盧昱蓁


司法院資訊處製作；財團法人民間司法改革基金會備份。
